【裁判字號】    89,易,3505
【裁判日期】    891212
【裁判案由】    侵占
【裁判全文】
臺灣臺中地方法院刑事判決                        八十九年度易字第三五五號
    公  訴  人  臺灣台中地方法院檢察署檢察官
    被      告  甲○○
右被告因侵占案件，經檢察官提起公訴（八十九年度偵字第一四三五五號），本院判
決如左：
    主  文
甲○○意圖為自己不法之所有，而侵占自己持有他人之物，累犯，處有期徒刑伍月。
    事  實
一、甲○○曾於民國（下同）八十三年間因犯侵占罪經台灣台南地方法院判處有期徒
    刑四月確定，復因逃亡罪，經判處有期徒刑一年六月，嗣經定執行刑為一年八月
    ，於八十五年四月十九日假釋期滿執行完畢。猶不知悔改，於八十六年十二月十
    三日晚上八時許，在宜蘭縣壯圍鄉，向其友人丙○○借用車號ＦＦ─一八八一號
    之自用小客車（該車為丙○○之弟丁○○於八十六年十二月十一日晚上八時許，
    向宜蘭縣宜蘭市○○街一六三號「通達小客車租賃公司」所租用），約定僅借用
    一天即歸還。甲○○於取得該小客車後，即將之開往台中地區，於翌日借用時間
    屆至後，打電話請求丙○○續借一日，經丙○○拒絕後，竟意圖為自己不法之所
    有，將該小客車侵占入己，長期使用該小客車拒不歸還。嗣於八十七年二、三月
    間，甲○○（於八十七年三月十九日又因他案入獄）向戊○○借款新台幣（下同
    ）五萬元，並簽發一紙面額五萬元之本票交戊○○收執，且將上開小客車停放在
    戊○○位於台中市○○路○段三六號六樓之十四號之住處附近路邊，聲稱該小客
    車係其所有，嗣因甲○○入獄未還錢，戊○○聽從友人乙○○之建議，將該車轉
    賣給舊車廠變現取償，而因上開車輛業經申報失竊，經警於八十七年八月十八日
    晚上十時三十分許在台中市○區○○街九二號前空地查獲上開贓車而循線查獲上
    情。
二、案經臺灣彰化地方法院檢察署檢察官自動檢舉呈請臺灣高等法院檢察署檢察長核
    轉台灣台中地方法院檢察署檢察官偵查起訴。
    理  由
一、訊據被告甲○○固坦承曾向丙○○借用上開車號ＦＦ─一八八一號自用小客車之
    事實，惟矢口否認有何侵占之犯行，辯稱：伊向丙○○借車時沒有說要借多久，
    伊只有開一天，是從宜蘭開到台中，到台中後因得知伊被通緝，所以就到彰化去
    ，車子停在伊住處樓下租來之車位。伊不認識戊○○，印象中有因賭博賭輸簽一
    張五萬元之本票，乙○○和他住同一棟大樓，伊不清楚該車何去云云。然查：（
    一）賴豐澤前於八十六年十二月二十三日即至台灣宜蘭地方法院檢察署申告被告
    涉有侵占罪嫌（八十七年度他字第一五號、嗣簽分為八十七年度偵字第七六九號
    ），其指稱：「八十六年十二月十一日晚上八、九時我到宜蘭市○○街一六三號
    通達小客車租賃公司租車以日租一千九百元預訂租二天，租得車子後，我交給哥
    哥丙○○開，結果我哥借給甲○○，是八十六年十二月十三日借他一天，屆期杜
    某未還車，打電話給他，催他還車，他說再延一、二天還車，結果人車不知去向
    」等語（見台灣彰化地方法院檢察署八十八年度他字第二五一號卷第二十八頁）
    ，核與丙○○於該案偵查中到庭証稱：「八十六年十二月十三日下午八時多，他
    （指被告）說要借一天就沒回來，隔天他打電話說要再延一天，我說不行」等語
    相符（見同上偵卷第三十八頁）。（按該案因被告矢口否認犯行，且當時亦查無
    被告確有借車不還之事實，故經該署檢察官為不起訴處分，嗣後因贓車現跡，且
    依証人戊○○、乙○○之指訴，認有新事實、新証據而經檢察官自動檢舉偵辦）
    （二）又上開小客車於八十七年八月十八日晚上十時三十分許為警在台中市○區
    ○○街九二號前空地查獲後，經警循線查獲乙○○，乙○○於台灣台中地方法院
    檢察署檢察官偵訊時供稱：「（ＦＦ一八八一號車何來？）是一個朋友叫甲○○
    之人，向我朋友戊○○借款五萬元，今年二月間借的，他把該車擺在顏某住處附
    近，我與顏女是朋友，我看該車很久無人使用，我未使用，該車是放在台中市○○路五十巷附近路邊，後因顏女缺錢，所以我叫顏女把車開到修配廠‧‧‧」（
    見台灣台中地方法院檢察署八十八年度偵緝字第六二號卷第八頁），核與証人戊○○証稱：「甲○○在八十七年五、六月間放在我住處（中市○○路○段三六號
    六樓之十四）路邊，他因缺錢用，向我借五萬元，並說把該車放在我這裡，他說
    該車是他的，但未給我看來源，他還開一張本票及切結書給我，他說隔幾天會來
    開走，結果他一直未來，至八月份我因要繳學費，乙○○說他替我想辦法‧‧‧
    」等語（見同上偵卷第二十一頁）相符，並有被告所簽發，發票日八十七年三月
    十日、指名受款人為戊○○、面額五萬元之本票影本一紙附於該偵查卷內可資佐
    証。按被告自承丙○○係其在監服刑時認識之朋友，居住於宜蘭，而乙○○、戊○○二人則均居住於台中地區，雙方並無關連，卻於不同時地受訊時，不約而同
    指稱被告曾使用該車，所供情節互核相符，應屬可採。反觀被告初於本案偵查時
    一再否認曾使用上開車號ＦＦ─一八八一號之自小客車，嗣於本院審理時始坦承
    向丙○○借用該車之事實，已見情虛，而如上述，被告原向丙○○借用該車一日
    ，於期日屆至時，為丙○○表明拒絕續借，並請求還車後仍拒不還車，不知去向
    ，嗣且交付該車予其債權人顏寶珠保管，表明該車係其所有，再佐以被告於本院
    審理時自承伊曾斥資租用車位停放該車等情觀之，顯然被告有將該小客車據為己
    有之侵占犯行彰彰甚明。其前揭所辯，無非係事後卸飾之詞，實無足採。是事証
    明確，被告右揭犯行，洵堪認定。
二、核被告所為，係犯刑法第三百三十五條第一項之普通侵占罪。查被告曾於八十三
    年間因犯侵占罪經台灣台南地方法院判處有期徒刑四月確定，復因逃亡罪，經判
    處有期徒刑一年六月，嗣經定執行刑為一年八月，於八十五年四月十九日假釋期
    滿執行完畢，有其台灣高等法院被告全國前案紀錄表一份在卷可稽，其於五年之
    內，再犯本件有期徒刑以上之罪，為累犯，應依刑法第四十七條之規定加重其刑
    。爰審酌被告犯罪之動機、目的、手段、所侵占之財物總值及犯後飾詞否認犯行
    ，迄今仍未賠償告訴人賴豐澤之損失，顯無悔意等一切情狀，量處如主文所示之
    刑。
據上論斷，應依刑事訴訟法第二百九十九條第一項前段，刑法第三百三十五條第一項
、第四十七條，罰金罰鍰提高標準條例第一條前段，判決如主文。
中    華    民    國      八十九    年      十二      月      十二      日
                                臺灣台中地方法院刑事第二庭
                                      法  官  吳  幸  芬
如不服本判決應於送達後十日內向本院提出上訴狀，上訴於台灣高等法院台中分院（
須附繕本）
                                      書記官
中    華    民    國      八十九    年      十二      月      十五      日
附錄本案論罪科刑法條全文
刑法第三百三十五條
意圖為自己或第三人不法之所有，而侵占自己持有他人之物者，處五年以下有期徒刑
、拘役或科或併科一千元以下罰金。
前項之未遂犯罰之。


司法院資訊處製作；財團法人民間司法改革基金會備份。
